【裁判字號】    91,易,1500
【裁判日期】    920429
【裁判案由】    違反著作權法
【裁判全文】
臺灣桃園地方法院刑事判決                        九十一年度易字第一五號
    公  訴  人  臺灣桃園地方法院檢察署檢察官
    被      告  乙○○
    選任辯護人  彭國良律師
右列被告因違反著作權法案件，經檢察官提起公訴（九十一年度偵字第一０七七三號
），本院判決如左：
    主  文
乙○○無罪。
    理  由
一、公訴意旨略以：被告乙○○係設於桃園縣楊梅鎮○○路一四九號「東玉影音光碟
    店」之負責人，明知「霹靂封靈島」第五集及第六集等二部影音光碟，均係告訴
    人中龍科技股份有限公司（下稱中龍公司）享有著作財產權之視聽著作，竟未經
    告訴人中龍公司之同意或授權，即以燒錄機重製上開光碟片，且基於概括犯意，
    自民國九十一年三月間某日起至同年五月九日止，擅自在上開「東玉影音光碟店
    」內以每片新台幣六十元之價格連續出租予不特定顧客以牟利，而以此方式侵害
    告訴人中龍公司之著作權。嗣於九十一年五月九日下午十九時三十分許，在上開
    「東玉影音光碟店」內為警查獲，始悉上情。案經中龍科技股份有限公司訴由桃
    園縣警察局平鎮分局報告偵辦，因認被告涉犯著作權法第九十一條第二項、第九
    十二條之罪嫌。
二、按犯罪事實應依證據認定之，無證據不得推定其犯罪事實。又不能證明被告犯罪
    者，應諭知無罪之判決。刑事訴訟法第一百五十四條、第三百零一條第一項分別
    定有明文。
三、公訴人認被告涉犯右揭罪名，係以被告坦承重製告訴人中龍公司享有著作財產權
    之「霹靂封靈島」第五集及第六集等二部影音光碟，且有扣案影音光碟在卷可稽
    資為論據。
四、訊據被告固坦承重製該影音光碟，惟堅決否認有何違反著作權法犯行，辯稱：伊
    與告訴人中龍公司有契約關係，且仍在存續中，僅因嗣後分期給付之支票跳票後
    ，告訴人中龍公司拒絕提供光碟片，伊才自行燒錄分送顧客，並無出租之行為等
    語。經查：
    （一）被告經營之「東玉影音光碟店」以出租影音光碟為業，確曾於九十年四月
          間與告訴人中龍公司桃園地區代理人丁○○簽約購買正版「霹靂封靈島」
          影音光碟供重製、出租使用，並約定以二年為期，就告訴人中龍公司於該
          二年內所發行之「霹靂封靈島」系列影集二百六十集之範圍內均有重製、
          出租之權，被告則需每集付費四千五百元，且於訂約時先行開立共分十三
          期，每期付款四萬六千八百元遠期支票等情，已據被告供承在卷，並為告
          訴人代理人丁○○所不否認（見本院九十一年九月二十四日審理筆錄），
          並有支票存根影本十三張附卷可稽，堪認屬實。
    （二）被告與告訴人中龍公司間既存有民事法律關係，則此法律行為之終止及解
          除應有民法總則及債篇總則有關契約終止規定之適用，則告訴人中龍公司
          倘欲終止雙方間之授權契約，自應依循民法第二百五十四條、第二百五十
          八條、第二百六十三條之規定，於被告遲延給付分期價款時先定相當期間
          催告履行，如不於期限內履行時，再為終止契約之意思表示。本案告訴代
          理人丁○○坦言未曾寄送存證信函予被告，而其所言曾口頭終止契約乙節
          ，則為被告所否認，實難證明，亦與上開定期催告之規定有違。另證人即
          丁○○之職員丙○○、甲○○雖均陳稱曾向被告催討款項等語，然均未曾
          提及終止契約之情（見本院九十二年四月十五日審理筆錄），核與上開民
          法規定尚有不符。
    （三）且按著作權法之立法意旨在保障著作權人之著作人格權、財產權，本件被
          告業與告訴人訂有授權契約，獲得著作權人同意重製、出租，並簽發分期
          支票交予告訴人，告訴人就被告於該期限內之重製行為其著作人格權顯然
          未獲侵害，而其著作財產權亦有支票債權之保障，難謂有何侵害著作權之
          可言。
    （四）綜上所述，被告與告訴人中龍公司間之著作權授權契約仍為有效存在，被
          告縱有嗣後退票遲延給付之情事，告訴人本得依據票據法律關係或原因關
          係尋求民事途徑救濟，應認被告之上開重製行為仍然無礙其著作權能，顯
          難以著作權法第九十一條第一項、第九十二條之重製、出租罪相繩，依首
          開法律規定，即應為被告無罪之諭知。
五、本案應屬民事糾葛，被告縱經判決無罪，仍無礙於告訴人依循民事途徑解決之權
    利，附此敘明。
據上論斷，應依刑事訴訟法第三百零一條第一項，判決如主文。
本案經檢察官陳雅譽到庭執行職務。
中      華      民      國    九十二    年      四      月    二十九    日
                                臺灣桃園地方法院刑事第一庭
                                    法  官    陳  永  來
右正本證明與原本無異。
如不服本判決，應於判決送達後十日內向本院提出上訴狀( 應附繕本 )，上訴於
臺灣高等法院。
                                    書記官    洪  明  媚
中      華      民      國    九十二    年      四      月     三十     日


司法院資訊處製作；財團法人民間司法改革基金會備份。
